【裁判字號】    89,自,807
【裁判日期】    891127
【裁判案由】    詐欺
【裁判全文】
臺灣臺中地方法院刑事判決                          八十九年度自字第八０七號
    自  訴  人  華邦電訊股份有限公司  設彰化縣彰化市○○路○段九八八號
    代  表  人  何炎松
    被      告  甲○○
右列被告因詐欺案件，經自訴人提起自訴，本院判決如左：
      主    文
甲○○無罪。
      理    由
一、自訴意旨略以：被告甲○○明知銀行存款不足，無經濟能力支付貨款，竟意圖為
    自己不法之所有，於民國八十六年五月十日左右，至自訴人設於台中市○○路三
    十五號營業所，向自訴人訂購行動電話機數組，並藉詞以未帶現金為由，要求先
    行出貨於被告，且簽發支票一紙作為擔保，言明貨款由支票金額內扣除，自訴人
    不疑有詐，即陸續出貨予被告，共計新台幣（以下同）六萬八千五百元，詎屆期
    竟遭存款不足及拒絕往來退票，經自訴人多年催討未果且被告亦避不見面，至此
    自訴人始知受騙，因認被告涉有刑法第三百三十九條第一項詐欺取財罪嫌。
二、本件自訴人認被告涉有詐欺犯行，無非以華僑銀行台中分行支票號碼ＡＡ000
    0000、帳號四二一九九、發票人甲○○、面額六萬八千五百元之支票及退票
    理由單各一紙，為其論據。訊據被告固坦承支票為其所有，惟堅詞否認有何詐欺
    犯行，辯稱：他並未於八十六年五月初未向自訴人購買前開行動電話機，亦未簽
    發前開支票。因先前與案外人乙○○合夥開店，有用他的前開支票存款帳戶簽發
    支票，但該支票存款帳戶早於八十六年三月二十一日拒絕往來，已經沒有在使用
    ，案外人乙○○並有書立切結書，對前開支票存款帳戶之支票負一切民刑事責任
    。因此，可能是案外人乙○○簽發該前開支票向自訴人購買行動電話機等語。
三、按犯罪事實應依證據認定之，無證據不得推定其犯罪事實，又不能證明被告犯罪
    者，應諭知無罪之判決，刑事訴訟法第一百五十四條、第三百零一條第一項分別
    定有明文。次按認定不利於被告之事實，須依積極證據，苟積極證據不足為不利
    於被告事實之認定時，即應為有利於被告之認定，更不必有何有利之證據，最高
    法院三十年上字第八一六號著有判例可資參照。
四、經查，被告堅稱未曾至自訴人前開營業所購買行動電話機，亦未簽發上揭支票之
    事實，核與自訴人代表人所稱是被告公司自稱是唐崇榮的股東來買，當時有背書
    ，且貨是由被告公司股東自己來拿的等情相符。再本院審理時，當庭勘驗被告所
    提出之前營業時所開立之估價單上數字之筆跡，與前開支票上之筆跡顯然不符；
    另被告所提出案外人乙○○於八十七年一月二十一日簽發之本票及八十六年十月
    六日書立之切結書上之筆跡，則與前開支票筆跡相符，有前開支票、切結書及本
    票各一紙可稽。又前開支票存款帳戶，業已於八十六年三月二十一日經台北市票
    據交換所公告正式拒絕往來，有華僑銀行台中分行【八十九】橋中營第三一七號
    函及退票理由單影本在卷可證。參諸案外人乙○○於同年十月六日就前開支票帳
    戶與被告簽立之切結書，載明因案外人乙○○使用前開支票存款帳戶有連續退票
    之情形，案外人乙○○願對前開支票存款帳戶之支票負一切民刑事責任，益徵前
    開支票存款帳戶係在案外人乙○○使用中。從而，被告所辯其並未簽發前開支票
    向自訴人購買前開行動電話機一節，應可採信。本件是被告客觀上既無施用詐術
    之行為，且亦無證據足認被告與案外人乙○○間有何詐欺之犯意聯絡、行為分擔
    。本件應屬民事糾葛，自訴人應循民事程序解決。
五、綜上所述，自訴人所舉之證據尚不足證明被告甲○○犯罪，此外，復查無其他積
    極證據證明被告確有自訴人所指之詐欺犯行，揆諸首揭說明，不能證明被告犯罪
    ，依法應諭知無罪之判決。
六、據上論斷，應依刑事訴訟法第三百四十三條、第三百零一條第一項，判決如主文
    。
中      華      民      國      八十九  年     十一     月    二十七    日
                                  臺灣臺中地方法院刑事第一 庭
                                      法  官  鄭文祺
右正本證明與原本無異。
如不服本判決，應於判決送達後十日內向本院提出上訴狀，上訴於臺灣高等法院臺中
分院( 須附繕本 )。
                                      書記官
中      華      民      國      八十九  年     十一     月    二十七    日


司法院資訊處製作；財團法人民間司法改革基金會備份。
